臺灣臺中地方法院交通事件裁定　　　 100年度交聲字第1396號
原處分機關　交通部公路總局臺中區監理所臺中市監理站
異　議　人
即受處分人　林正宏
上列異議人即受處分人因違反道路交通管理處罰條例案件，對於
交通部公路總局臺中區監理所臺中市監理站中華民國100年4月19
日所為之裁決（原處分：裁監稽違字第裁61-E00000000號違反道
路交通管理事件裁決書），聲明異議，本院裁定如下：
    主    文
原處分撤銷。
林正宏汽車駕駛人轉彎時，不依標誌、標線、號誌指示，處罰鍰
新臺幣陸佰元，記違規點數壹點，併吊扣小型車普通駕駛執照壹
年。
    理    由
一、原處分機關係以：異議人即受處分人林正宏駕駛車號2G-976
    號自用大貨曳引車，於民國100年4月4日2時45分許，在芎林
    鄉○○路與文德路口處，因「未依燈號指示行駛（左轉）」
    違規，經新竹縣政府警察局橫山分局芎林分駐所製單舉發。
    嗣經原處分機關調查之結果，受處分人前於100年2月17日因
    酒駕違規事件，業經交通部公路總局臺中區監理所豐原監理
    站於100年2月18日以豐監稽違字第裁63-GG0000000號裁決書
    ，裁處記違規點數5點，而本件交通違規依同條例第48條第1
    項第2款及第63條第1項第1款，亦應記違規點數1點，故受處
    分人自100年2月17日於1年內違規點數已達6點，該所遂以違
    反同條例第48條第1項第2款、第63條第1項第1款、第68條第
    2項之規定，裁處受處分人罰鍰新臺幣（下同）600元，記違
    規點數1點，併吊扣汽車駕駛執照12個月等語。
二、受處分人聲明異議則以：本人前於100年2月17日駕駛車號6L
    -6148號自小客車，行經臺中市○○路處，為警取締酒後駕
    車交通違規，遭監理機關裁處記違規點數5點，又因本件違
    規遭原處分機關裁處記違規點數1點。因本人持有職業聯結
    車駕駛執照，平日以開聯結車維生，又要扶養二個小孩及老
    婆，如吊扣本人職業聯結車駕駛執照將影響生計；且之前酒
    駕違規是駕駛自小客車，盼給予公平的裁決等語。
三、按汽車駕駛人轉彎時，有不依標誌、標線、號誌指示者，處
    600元以上1,800元以下罰鍰，並記違規點數1點，道路交通
    管理處罰條例第48條第1項第2款、第63條第1項第1款亦定有
    明文。次按汽車駕駛人飲用酒類或其他類似物後其吐氣所含
    酒精濃度超過每公升0.25毫克以上，不得駕車；汽車駕駛人
    ，駕駛汽車經測試檢定酒精濃度超過規定標準，處汽車駕駛
    人15,000元以上60,000元以下罰鍰，並當場移置保管該汽車
    及吊扣其駕駛執照1年，道路交通安全規則第114條第2款、
    道路交通管理處罰條例第35條第1項第1款分別定有明文。再
    按道路交通管理處罰條例第68條規定於99年5月5日修正，並
    經行政院於99年8月31日，以院臺交字第0990048197號令發
    布定自99年9月1日施行，99年5月5日修正後之道路交通管理
    處罰條例第68條增訂第2項規定「領有汽車駕駛執照之汽車
    駕駛人，除駕駛聯結車、大客車、大貨車外之非其駕駛執照
    種類之車輛，違反本條例及道路交通安全規則之規定，應受
    吊扣駕駛執照情形時，無因而肇事致人受傷或重傷者，記違
    規點數5點。但1年內違規點數共達6點以上或再次應受吊扣
    駕駛執照情形者，併依原違反本條例應受吊扣駕駛執照處分
    規定，吊扣其駕駛執照。」，修正理由為：「鑑於本條例前
    已修正刪除受吊扣駕駛執照處分，吊扣各級駕駛執照之規定
    ，為利明確汽車駕駛人駕駛非其駕駛執照種類之車輛，違反
    應受吊扣駕駛執照之處分處理，並在兼顧本條例立法意旨下
    ，增訂第2項得緩即予吊扣而採記違規點數及駕駛人仍無改
    正仍再犯違規之應併原吊扣處罰之規定」，則於緩予吊扣而
    記違規點數之駕駛人仍無改正，於1年內違規點數共達6點以
    上時，除應吊扣駕駛執照外，應併裁處原吊扣駕駛執照，合
    先敘明。
四、經查，受處分人前於100年2月17日23時25分許，酒後駕駛車
    號6L-6148號自小客車，行經環河路處，經警測得酒精濃度
    超過標準值之違規行為，為原處分機關於100年2月18日，以
    豐監稽違字第裁63-GG0000000號裁決書，以其違反道路交通
    管理處罰條例第35條第1項第1款及第68條第2項規定，裁處
    罰鍰19,500元，記違規點數5點，並施以道安講習；嗣於100
    年4月4日2時25分許，駕駛車號2G-976號自用大貨曳引車，
    在芎林鄉○○路與文德路口處，有不依標誌、標線、號誌指
    示之違規，經新竹縣政府警察局橫山分局芎林分駐所員警以
    竹縣警交字第E00000000號舉發違反道路交通管理事件通知
    單舉發本件違規等情，為受處分人所不否認，且有受處分人
    違規查詢報表、新竹縣政府警察局竹縣警交字第E00000000
    號舉發違反道路交通管理事件通知單、交通部公路總局臺中
    區監理所豐原監理站豐監稽違字第裁63-GG00000 00號裁決
    書、原處分機關裁監稽違字裁61-E00000000號裁決書、原處
    分機關中監中字第1000004129號對違反道路交通管理事件不
    服裁決聲明異議案件移送書及受處分人汽車記點查詢報表各
    1份在卷可稽，受處分人上開違規行為，應堪以認定。揆諸
    上開說明，受處分人前經處分機關裁處記違規點數5點仍未
    改正，於1年內即本件100年4月4日再次因交通違規，依法遭
    記違規點數1點，而於1年內違規點數共達6點，則除按本件
    交通違規條文裁處外，應併予裁處緩予執行之原吊扣駕駛執
    照，原處分機關執此裁處受處分人罰鍰600元，記違規點數1
    點，併吊扣汽車駕駛執照12個月，固非無據。
五、惟按道路交通管理處罰條例第68條前於94年12月14日修正，
    並自95年3月1日施行前之規定為：「汽車駕駛人，因違反本
    條例及道路交通安全規則之規定，受吊扣或吊銷駕駛執照處
    分時，吊扣或吊銷其持有各級車類之駕駛執照」，其立法意
    旨在於違規行為對道路交通秩序之維持及道路交通安全已生
    較大之影響，故規定吊扣或吊銷其持有各級車類之駕駛執照
    ，以限制其繼續駕車行駛道路之權利，其係屬駕駛行為之限
    制，並不因所持駕駛執照種類不同而有所差異。而94年12月
    14日修正之道路交通管理處罰條例第68條則規定：「汽車駕
    駛人，因違反本條例及道路交通安全規則之規定，受吊銷駕
    駛執照處分時，吊銷其持有各級車類之駕駛執照」，其立法
    理由略以：「原條文將違法或違規駕駛人所持有各級車類之
    駕駛執照一併吊扣或吊銷，失之過酷，影響人民工作及生活
    甚鉅，爰修正之」等語。故依94年12月14日修正之道路交通
    管理處罰條例第68條之規定觀之，受吊扣駕駛執照處分，不
    再吊扣其持有各級車類之駕駛執照，僅於受吊銷駕駛執照處
    分時，始吊銷其持有各級車類之駕駛執照，而限縮修正前條
    文之適用範圍，即受吊扣駕駛執照處分，不在本條規定適用
    之列。是依上開規定受吊銷駕照處分者，仍維持吊銷其持有
    各級車類之駕駛執照；至於受吊扣駕照處分者，則僅吊扣其
    違法或違規當時所駕駛車輛之駕駛執照，不再吊扣其持有各
    級車類之駕駛執照，其理甚明（臺灣高等法院臺中分院96年
    度交抗字第136號、第648號裁定意旨參照）。故原處分機關
    於作成吊扣駕駛執照處分時，應就行為人所應吊扣之駕駛執
    照種類予以限定，始符合依法行政原則。
六、據此，受處分人前於100年2月17日之酒駕違規行為，係駕駛
    自小客車，本件違規行為，則係駕駛自用大貨曳引車，依上
    揭說明，其酒駕違規原應受限制係為駕駛小型車之權利，即
    應吊扣其小型車普通駕駛執照1年。是本件受處分人確有駕
    駛汽車於轉彎時，不依標誌、標線、號誌指示之違規事實，
    除依道路交通管理處罰條例第48條第1項第2款、第63條第1
    項第1款裁處罰鍰600元，記違規點數1點外，受處分人前已
    因酒駕違規案經處分機關裁處記違規點數5點，而加計本件
    交通違規記違規點數1點，於1年內違規點數累計共達6點，
    另依同條例第68條第2項規定後段，併裁處原應吊扣小型車
    普通駕駛執照1年。原處分機關未審酌及此，逕為裁罰吊扣
    聯結車職業駕駛執照12個月，顯已逾94年12月14日修正後道
    路交通管理處罰條例第68條之規範意涵及範圍，難為允當。
    從而，受處分人之異議為有理由，原處分既有上開可議之處
    ，應由本院撤銷，改諭知如主文第2項所示之處罰。另公路
    機關因汽車駕駛人取得高一級車類之駕駛資格者，應換發駕
    駛執照，並准其駕駛較低級車類之車輛，而已領有聯結車駕
    駛執照者，得駕駛大客車、大貨車、代用大客車、大客貨兩
    用車、曳引車、小型車、輕型機器腳踏車，而現行實務上基
    於1人1照原則僅逐級核給汽車駕駛執照1張，致持有聯結車
    職業駕駛執照者，因駕駛自小客車違規，而須吊扣小型車普
    通駕駛執照時，產生技術層面之困難，惟行政機關本應隨時
    因應法令之變更，而精進其行政執行成效，斷不得因技術層
    面之困難，即置立法修正通過之條文不予遵守適用，甚或逾
    越比例原則，逕吊扣其持有各級車類之駕駛執照，侵害受處
    分人之權益，是此執行技術層面之問題，尚難據為原處分並
    無不當之理由，而苛求受處分人容忍，併此敘明。
七、據上論斷，應依道路交通管理處罰條例第87條第2項，道路
    交通事件處理辦法第19條前段，裁定如主文。
中    華    民    國   100    年    5    月     13    日
                    交通法庭  法  官  洪挺梧
以上正本證明與原本無異。
如不服本裁定，應於收受送達後5日內向本院提出抗告狀。（應
附繕本）
                              書記官  劉雅玲
中    華    民    國   100    年    5    月     13    日